【裁判字號】    98,訴,415
【裁判日期】    981231
【裁判案由】    搶奪等
【裁判全文】
臺灣士林地方法院刑事判決               98年度訴字第415號
公  訴  人  臺灣士林地方法院檢察署檢察官
被      告  乙○○
                    （
上列被告因搶奪等案件，經檢察官提起公訴（98年度偵字第1529
5 號、第15851 號），被告於本院準備程序中就被訴之事實為有
罪之陳述，經合議庭裁定改由受命法官獨任依簡式審判程序審理
並判決如下：
    主  文
乙○○竊盜，處有期徒刑參月，如易科罰金，以新臺幣壹仟元折
算壹日；又意圖為自己不法之所有，而搶奪他人之動產，處有期
徒刑陸月，如易科罰金，以新臺幣壹仟元折算壹日；又意圖為自
己不法之所有，以詐術使人將本人之物交付，處有期徒刑參月，
如易科罰金，以新臺幣壹仟元折算壹日；應執行有期徒刑捌月，
如易科罰金，以新臺幣壹仟元折算壹日。
    事  實
一、乙○○於民國98年10月20日至同月29日晚間7 時45分間之某
    日下午1 、2 時許，在臺北市○○區○○街170 巷38號之1
    前，見楊佳樺所有供甲○○使用之車牌號碼AX2-013 號重型
    機車停放於該處，且機車鑰匙仍插於該機車上並未取走，竟
    意圖為自己不法之所有，而徒手竊取該輛機車供其代步之用
    ，嗣經甲○○報警處理，始知上情。
二、乙○○又因缺錢花用，於98年10月29日晚間7 時45分許，騎
    乘上開所竊得車牌號碼AX2-013 號之重型機車，行經臺北縣
    汐止市○○路202 巷口時，見丙○○獨行於路上，認有機可
    乘，竟意圖為自己不法之所有，另行基於搶奪之犯意，騎乘
    上揭機車，自後方靠近丙○○，趁其不及防備之際，徒手搶
    奪其所有之皮包1 個（內有新臺幣（下同）1 千餘元、行動
    電話1 支、鑰匙2 串等物，均未尋獲），得手後騎乘上開機
    車逃逸，嗣經丙○○報警處理，經警調取監視錄影畫面，始
    知上情。
三、乙○○另意圖為自己不法之所有，先於98年10月29日晚間7
    時59分許，至臺北縣汐止市之「巧大文具店」購買千元面額
    之玩具鈔票數張，並將該玩具鈔票以膠水重疊黏貼後，於98
    年10月30日下午4 時28分許，騎乘上揭所竊得車牌號碼AX2-
    013 號之重型機車，至臺北縣汐止市○○○路○ 段108 號之
    陳建谷所開設之「協麗檳榔攤」內，手持上開玩具鈔票佯為
    真鈔，向陳建谷購買價值75元之七星牌香煙1 包，陳建谷因
    而陷於錯誤，乃備妥上揭乙○○欲購買之香煙1 包及找零之
    925 元，並於乙○○交付上揭之千元玩具鈔票時，將上揭香
    煙及925 元交付予乙○○，嗣乙○○收受上開香煙及925 元
    後，隨即騎乘上揭機車加速逃逸，而陳建谷於收受後發覺該
    鈔票係千元面額之玩具鈔票，始知受騙，並報警查獲上情。
四、嗣警於98年11月6 日，在臺北縣汐止市○○街○ 段81巷9弄5
    號2 樓之乙○○住所，經乙○○同意後搜索扣得其犯搶奪案
    時所著之黑色口罩、黑白人字拖鞋、黑色長袖毛衣、牛仔七
    分褲、長袖外套、花色七分褲各1 件、銀灰色安全帽1 頂，
    以及上開竊得之車牌號碼AX2-013 號重型機車（機車部分業
    已發還甲○○）。
五、案經臺北縣政府警察局汐止分局報告臺灣士林地方法院檢察
    署檢察官偵查起訴。
    理  由
一、本件被告乙○○所犯為刑法第320 條第1 項、第325 條第1
    項、第339 條第1 項之罪，核屬刑事訴訟法第273 條之1 第
    1 項所定死刑、無期徒刑、最輕本刑為3 年以上有期徒刑以
    外之罪，亦非高等法院管轄之第一審案件，而被告於本院行
    準備程序中就被訴事實為有罪之陳述，經告知被告簡式審判
    程序之旨並聽取當事人意見後，本院合議庭裁定由受命法官
    獨任進行簡式審判程序，是本件之證據調查，依刑事訴訟法
    第273 條之2 規定，不受同法第159 條第1 項、第161 條之
    2 、第161 條之3 、第163 條之1 及第164 條至第170 條規
    定之限制，合先敘明。
二、上開犯罪事實，業據被告於偵查中、本院審理程序中坦承不
    諱（見98年度偵字第15295 號卷第70頁至第71頁、98年度偵
    字第15851 號卷第22頁至第23頁、本院卷第13頁），且經證
    人即被害人甲○○、丙○○分別於警詢及偵查中、證人即被
    害人陳建谷於警詢指證明確（見98年度偵字第15295 號卷第
    13頁至第14頁、第15頁至第16頁、第18頁至第19頁、第72頁
    、第75頁、98年度偵字第15851 號卷第7 頁至第9 頁），及
    監視錄影帶翻拍照片在卷可憑（見98年度偵字第15295 號卷
    第35頁、98年度偵字第15851 號卷第11頁至第14頁、第17頁
    ），並有被告犯案時所著之黑色口罩、黑白人字拖鞋、黑色
    長袖毛衣、牛仔七分褲、長袖外套、花色七分褲各1 件、銀
    灰色安全帽1 頂扣案可佐，足認被告任意性自白核與事實相
    符，應堪採信。綜上，本件事證明確，被告犯行堪以認定，
    應予依法論科。
三、核被告所為，係犯刑法第320 條第1 項竊盜罪、第325 條第
    1 項搶奪罪、第339 條第1 項詐欺取財罪，又被告所犯上開
    3 罪間，犯意各別，行為互殊，應予分論併罰。爰審酌被告
    年輕力壯，僅因缺錢花用而犯竊盜、搶奪、詐欺取財之犯罪
    動機，所為犯行對社會治安之危害程度、本案犯行所得財物
    價值、坦承犯行之態度、被告之智識程度、生活狀況等一切
    情狀，分別量處如主文所示之刑，並定其應執行刑，另按中
    華民國94年2 月2 日修正公布之現行刑法第41條第2 項，關
    於數罪併罰，數宣告刑均得易科罰金，而定應執行刑之刑逾
    6 個月者，排除適用同條第1 項得易科罰金之規定部分，與
    憲法第23條規定有違，並與本院釋字第366 號解釋意旨不符
    ，應自本解釋公布之日起失其效力，司法院大法官會議釋字
    第662 號解釋著有明文。是本件被告數罪併罰，數宣告刑均
    得易科罰金，而定應執行之刑雖超過6 個月，依司法院大法
    官會議釋字第366 號、第662 號解釋意旨，仍得易科罰金，
    故本件被告各宣告刑及定應執行刑部分，仍應諭知易科罰金
    之折算標準，併此敘明。另扣案之黑色口罩、黑白人字拖鞋
    、黑色長袖毛衣、牛仔七分褲、長袖外套、花色七分褲各1
    件、銀灰色安全帽1 頂，雖係被告犯案時穿戴之衣物、鞋帽
    （見98年度偵字第15295 號卷第7 頁至第8 頁、第53頁），
    然與實施本案犯行並無直接關聯性，爰不予宣告沒收，附此
    敘明。
四、另公訴人以被告不思正途，而為本件多次犯行，顯有犯罪之
    習慣等情，爰依法請求諭知刑前強制工作等語。惟按保安處
    分係針對受處分人將來之危險性所為之處置，以達教化、治
    療之目的，為刑罰之補充制度。我國現行刑法採刑罰與保安
    處分雙軌制，係在維持行為責任之刑罰原則下，為協助行為
    人再社會化之功能，以及改善行為人潛在之危險性格，期能
    達成根治犯罪原因、預防犯罪之特別目的，是保安處分中之
    強制工作，旨在對嚴重職業性犯罪及欠缺正確工作觀念或無
    正常工作因而犯罪者，強制其從事勞動，學習一技之長及正
    確之謀生觀念，使其日後重返社會，能適應社會生活。而竊
    盜犯贓物犯保安處分條例第3 條第1 項規定：18歲以上之竊
    盜犯、贓物犯，有犯罪之習慣者，得於刑之執行前，令入勞
    動場所強制工作，即係本於保安處分應受比例原則之規範，
    使保安處分之宣告，與行為人所為行為之嚴重性、行為人所
    表現之危險性及對於行為人未來行為之期待性相當之意旨而
    制定，而由法院視行為人之危險性格，決定應否令入勞動處
    所強制工作，以達預防之目的（最高法院95年度臺上字第46
    15號判決意旨可資參照）。查本件被告雖於短時間內為本件
    竊盜、搶奪、詐欺犯行，惟查本次犯罪情節尚非重大，所得
    之物品之價值亦非鉅額，且其犯罪後亦坦承犯行不諱，尚知
    悔悟，且核之被告先前並無財產犯罪之前科紀錄，有臺灣高
    等法院被告前案紀錄表1 份在卷可憑（見本院卷第5 頁至第
    7 頁），是依比例原則，綜合其所為行為之嚴重性、所表現
    之危險性及對其未來之期待性等情以觀，本院認所宣告應執
    行之有期徒刑已與被告犯行之處罰相當，足資儆懲，尚無適
    用竊盜犯贓物犯保安處分條例之規定，令被告應於刑之執行
    前入勞動場所強制工作之必要，附此敘明。
據上論斷，應依刑事訴訟法第273 條之1 第1 項、第299 條第1
項前段，刑法第320 條第1 項、第325 條第1 項、第339 條第1
項、第41條第1 項前段、第51 條第5 款，刑法施行法第1 條之1
，判決如主文。
本案經檢察官孟玉梅到庭執行職務
中    華    民    國    98    年    12    月    31    日
                  刑事第二庭法  官  劉育琳
以上正本證明與原本無異。
如不服本判決應於收受判決後10日內向本院提出上訴書狀，並應
敘述具體理由；其未敘述上訴之理由者，應於上訴期間屆滿後20
日內向本院補提理由書（均須按他造當事人之人數附繕本），切
勿逕送上級法院。
                            書記官  朱宮瑩
中    華    民    國    98    年    12    月    31    日
所犯法條：
刑法第325 條第1 項
意圖為自己或第三人不法之所有，而搶奪他人之動產者，處 6 月
以上 5 年以下有期徒刑。
第320 條第1 項
意圖為自己或第三人不法之所有，而竊取他人之動產者，為竊盜
罪，處 5 年以下有期徒刑、拘役或 5 百元以下罰金。
第339 條第1 項
意圖為自己或第三人不法之所有，以詐術使人將本人或第三人之
物交付者，處5 年以下有期徒刑、拘役或科或併科1 千元以下罰
金。


司法院資訊處製作；財團法人民間司法改革基金會備份。
